臺灣板橋地方法院刑事判決　　　　　　　100年度訴字第751號
公　訴　人　臺灣板橋地方法院檢察署檢察官
被　　　告　胡子壬
選任辯護人　林詠嵐律師
　　　　　　黃重鋼律師
上列被告因違反毒品危害防制條例案件，經檢察官提起公訴（10
0 年度偵字第441 號），本院判決如下：
    主  文
胡子壬幫助持有第二級毒品，處有期徒刑肆月，如易科罰金，以
新臺幣壹仟元折算壹日。扣案門號0000000000號SIM
卡壹枚及未扣案之三星牌行動電話壹具，均沒收。
    事  實
一、胡子壬與林國安（綽號「二兄」）係朋友關係，胡子壬明知
    甲基安非他命係毒品危害防制條例所明定列管之第二級毒品
    ，不得非法持有，竟基於幫助持有第二級毒品甲基安非他命
    之犯意，於民國九十九年十二月九日二十時三十七分許，接
    獲林國安以門號0000000000號行動電話撥打其所
    有之三星牌行動電話（內含門號0000000000號SI
    M 卡一枚），委請其代為聯繫購買第二級毒品甲基安非他命
    事宜，遂於同日二十時三十九分至四十四分間以前揭行動電
    話，與綽號「劉董」之劉愷元所使用之門號0000000
    000號行動電話聯絡，表示「二兄」欲購買甲基安非他命
    ，並約定於同日二十二時許以現金購買甲基安非他命四包後
    ，胡子壬旋即於同日二十時四十四分許撥打林國安上開行動
    電話告知交易時間。嗣林國安於同日二十二時二十五分許駕
    駛車牌號碼九九六六─MU號自用小客車至新北市○○區○○
    路四八三巷口前，將新臺幣（下同）一萬元交予胡子壬，由
    胡子壬以該等款項向在上址附近等候之劉愷元購入第二級毒
    品甲基安非他命四包（合計淨重三點二公克），再將該等購
    得之甲基安非他命攜回上址林國安停車處交予林國安而持有
    之。嗣警方於同日二十二時三十一分許在上址執行搜索，在
    林國安前開車輛車門置物箱之眼鏡盒內扣得胡子壬代購之第
    二級毒品甲基安非他命四包（合計淨重三點二公克），並於
    同日二十二時五十分許在新北市○○區○○路四八三巷一號
    四樓胡子壬住處扣得胡子壬所有供聯繫購買上開甲基安非他
    命所用之行動電話門號0000000000號SIM 卡一枚
    ，始偵悉上情。
二、案經臺北市政府警察局信義分局報請臺灣板橋地方法院檢察
    署檢察官偵查起訴。
    理  由
壹、證據能力部分：
    本件認定事實所引用之卷證資料，並無證據證明係公務員違
    背法定程序所取得，又檢察官、被告及其辯護人於本院準備
    程序及審判期日時均表示同意作為證據而不予爭執，且迄至
    言詞辯論終結前亦未再聲明異議，依刑事訴訟法第一百五十
    九條之五第一項之規定，本件認定事實所引用之證據，縱屬
    傳聞證據而不符刑事訴訟法第一百五十九條之一至第一百五
    十九條之四之規定者，仍均有證據能力。
貳、實體方面：
一、前揭事實，業據被告於本院審理中坦認不諱（見本院卷第一
    百五十四頁），核與證人林國安於檢察官偵訊時及本院審理
    中結證內容大致相符，並有被告上開行動電話監聽譯文一份
    在卷可稽，復有被告所有供本件代購毒品所用之行動電話門
    號0000000000號SIM 卡一枚及第二級毒品甲基安
    非他命四包（合計淨重三點二公克）扣案足資佐證。又扣案
    林國安所持有之白色結晶體四包（合計淨重三點二公克）經
    送行政院衛生署食品藥物管理局檢驗結果，檢出甲基安非他
    命成分，有該局九十九年十二月二十八日FDA 研字第○九九
    ○○七七六七六號檢驗報告書一份附卷足按（見偵查卷第一
    百四十二頁），足認被告交付予林國安之物確為第二級毒品
    甲基安非他命無誤。且查：
（一）證人林國安於檢察官訊問時及本院審理中均具結證稱：伊
      於九十九年十二月九日撥打被告前揭行動電話，請被告幫
      伊聯絡藥頭購買甲基安非他命，被告稱要幫伊詢問，後來
      約在新北市○○區○○路四八三巷口見面，被告向伊拿一
      萬元去後面巷子購買毒品，伊在車上等，約二分鐘後，被
      告帶回四包甲基安非他命交予伊，被告即離去；伊只是請
      被告代買甲基安非他命等語（見偵查卷第一百十一頁、第
      一百十二頁）、伊於九十九年十二月九日撥打電話給被告
      ，請被告幫伊聯絡「劉董」，伊要向「劉董」買甲基安非
      他命，因為「劉董」係被告的朋友，且伊不希望別人知道
      伊有施用毒品，才透過被告向「劉董」購買，伊沒有「劉
      董」的電話，也沒有將自己的電話留給「劉董」，每次都
      是請被告幫伊聯絡，當天因伊車上攜有寵物犬，且約定交
      易之地點停車不便，遂請被告幫忙拿一萬元給「劉董」，
      過了一分多鐘被告就將毒品拿回來交予伊；當天購得四小
      包甲基安非他命，實際重量伊不清楚，伊每次都是以一萬
      元購得三、四包甲基安非他命，伊沒有秤重等語一致（見
      本院卷第八十四頁背面至第八十八頁）。且與卷附被告前
      揭門號行動電話於九十九年十二月九日之監聽譯文內容（
      詳見附表）亦屬吻合，應認與事實相符，可以採信。
（二）證人即本件查獲員警黃釗亮於本院審理中亦證稱：九十九
      年十二月九日看到被告從林國安所駕駛之自用小客車副駕
      駛座下車，準備返回被告住處樓下時，由其他員警上前攔
      下被告，在被告身上沒有搜到任何物品或金錢，被告並稱
      購買毒品的錢已經交給劉愷元等語（見本院卷第九十頁、
      第九十一頁），是被告為警查獲時，確未在其身上搜得任
      何現金，則被告所稱：伊將林國安所交付之一萬元全數交
      予劉愷元，購得上開甲基安非他命後即轉交林國安，並未
      從中牟利，或賺取價差等語，應非子虛。由上開證人證述
      可知，證人林國安請被告代詢甲基安非他命交易事宜，經
      被告撥打電話予劉愷元詢問及約定交易時地後，立即通知
      證人林國安，並於林國安交付現金一萬元後，隨即前往附
      近巷弄向劉愷元購得甲基安非他命四包，旋將甲基安非他
      命攜回車上交予林國安，被告僅係為證人林國安與劉愷元
      傳遞買賣甲基安非他命之訊息，並於代為跑腿購買甲基安
      非他命後，立即將毒品交付買家持有。參以被告於如附表
      所示時間與劉愷元間之對話，亦係立於購買者林國安之地
      位，代為詢問是否有毒品，並表明可以馬上拿錢給劉愷元
      ，從而被告主觀上應僅係出於幫助林國安持有第二級毒品
      之犯意，並就林國安所犯持有第二級毒品犯行提供助力之
      構成要件以外行為，且依卷內事證尚難證明被告與劉愷元
      間，有共同販賣毒品之行為，則被告幫助他人持有第二級
      毒品之犯行，堪以認定。
（三）至證人林國安於警詢中所陳稱：伊自九十九年八、九月起
      開始向被告購買甲基安非他命，扣案毒品中編號一至四之
      甲基安非他命係伊於九十九年十二月九日以一萬元向被告
      購買云云，然證人既已於檢察官偵訊時及本院審理中證稱
      ：九十九年十二月九日係委請被告代購甲基安非他命等情
      明確，且有上開監聽譯文互為參佐，則證人於警詢中因無
      法明確區分代購及販賣毒品之法律構成要件用語，僅概述
      其購買甲基安非他命之過程，致未就其委託被告代向藥頭
      購買毒品之細節予以詳述，非無可能，自應以證人於檢察
      官訊問時及本院審理中具結所為證述，較為可採。另被告
      於警詢中一再供稱：證人林國安大約向伊詢問三、四次毒
      品，伊僅係幫林國安詢問、聯絡等語，經警詢問總共從中
      牟利多少錢時，被告固曾供稱：「幾千元」等語，及被告
      曾於九十九年十一月九日與友人陳柏勳之通聯內容中，提
      及：伊會幫林國安處理，有小條的可賺，伊都固定賣林國
      安一萬七千元，賺五千元等語，惟被告於警詢中即已供稱
      與陳柏勳於電話中之對話係開玩笑，且始終未承認本件九
      十九年十二月九日為警查扣之甲基安非他命係伊販賣予證
      人林國安之情，業經本院當庭勘驗被告警詢筆錄無誤（見
      本院卷第一百五十二頁），自不得逕以被告前於警詢中所
      稱共獲利幾千元，或上開與陳柏勳之通聯內容，遽為不利
      被告之認定。
（四）綜上所述，本案事證已臻明確，被告幫助他人持有第二級
      毒品犯行，洵堪認定，應依法論罪科刑。
二、核被告所為，係犯刑法第三十條、毒品危害防制條例第十一
    條第二項之幫助持有第二級毒品罪。公訴意旨認被告係犯毒
    品危害防制條例第四條第二項之販賣第二級毒品罪，惟本院
    經審理結果認並無證據足資證明被告有販賣毒品予證人林國
    安之犯行，或與劉愷元就販賣毒品予林國安有何犯意聯絡或
    行為分擔（詳如前述），此外，復查無其他積極證據足以證
    明被告確有販賣第二級毒品甲基安非他命予林國安之犯行，
    依罪疑唯輕，有利被告原則，被告被訴販賣第二級毒品甲基
    安非他命予林國安部分犯行尚屬不能證明，惟檢察官起訴之
    犯罪事實，與本院認定之基本社會事實在同一範圍內，爰依
    法變更起訴法條。又被告以幫助他人犯罪之意，參與持有毒
    品構成要件以外之行為，爰依刑法第三十條第二項幫助犯之
    規定減輕其刑。爰審酌被告幫助他人購買毒品，助長毒品流
    通，危害國民健康甚鉅，於本院審理中坦承上開犯行，犯後
    態度良好，兼衡其犯罪之動機、目的、手段、品行、智識程
    度、所生危害等一切情狀，處如主文所示之刑，併諭知易科
    罰金之折算標準，以資懲儆。
三、扣案之行動電話門號0000000000號SIM 卡壹枚及
    未扣案之三星牌行動電話壹具，均係被告所有，並供本件幫
    助持有第二級毒品犯行聯絡之用，此據被告於本院審理中供
    承無誤，因無證據證明上開未扣案之行動電話一具已滅失，
    爰依刑法第三十八條第一項第二款之規定併予宣告沒收。至
    在林國安車上查扣之甲基安非他命共八包（合計驗餘淨重五
    點六二二六公克）及玻璃球五顆，因屬證人林國安所涉持有
    或施用第二級毒品案件之另案重要證物；另在被告住處扣得
    之玻璃球一顆、電子磅秤一台等物，亦與本案無涉，爰均不
    於本案宣告沒收（銷燬）。
據上論斷，應依刑事訴訟法第二百九十九條第一項前段、第三百
條，毒品危害防制條例第十一條第二項，刑法第十一條前段、第
三十條、第三十八條第一項第二款、第四十一條第一項前段，判
決如主文。
本案經檢察官黃明絹到庭執行職務。
中    華    民    國   100    年    10    月    24    日
                刑事第八庭    審判長法  官  陳  鴻  清
                                    法  官  張  兆  光
                                    法  官  劉  安  榕
以上正本證明與原本無異。
如不服本判決，應於判決送達後10日內敘明上訴理由，向本院提
出上訴書狀（應附繕本），上訴於臺灣高等法院；未敘述上訴理
由者，應於上訴期間屆滿後20日內向本院補提理由書（均須按他
造當事人之人數附繕本），切勿逕送上級法院。
                                    書記官  陳  盈  真
中    華    民    國   100    年    10    月    27    日
附錄本案論罪科刑法條全文：
毒品危害防制條例第11條
持有第一級毒品者，處 3 年以下有期徒刑、拘役或新臺幣 5 萬
元以下罰金。
持有第二級毒品者，處 2 年以下有期徒刑、拘役或新臺幣 3 萬
元以下罰金。
持有第一級毒品純質淨重十公克以上者，處 1 年以上 7 年以下
有期徒刑，得併科新臺幣 1 百萬元以下罰金。
持有第二級毒品純質淨重二十公克以上者，處 6 月以上 5 年以
下有期徒刑，得併科新臺幣 70 萬元以下罰金。
持有第三級毒品純質淨重二十公克以上者，處 3 年以下有期徒
刑，得併科新臺幣 30 萬元以下罰金。
持有第四級毒品純質淨重二十公克以上者，處 1 年以下有期徒
刑，得併科新臺幣 10 萬元以下罰金。
持有專供製造或施用第一級、第二級毒品之器具者，處 1 年以
下有期徒刑、拘役或新臺幣 1 萬元以下罰金。
附表：
 １、99年12月9日20時37分47秒
     林國安以門號0000000000號行動電話撥打被告門號0000000
     000行動電話：
     林國安：阿壬，安怎，你在家嗎？
     被  告：我聯絡一下，我這邊沒有，我聯絡。
     林國安：不然你聯絡一下，再打電話給我。
     被  告：好啊，好啊，另外那個有了，我有準備新的。
     林國安：好啦，好啦！
 ２、99年12月9日20時39分17秒
     被告以門號0000000000行動電話撥打劉愷元門號000000000
     0號行動電話：
     被  告：喂，劉董喔。
     劉愷元：嘿。
     被  告：二兄要咧。
     劉愷元：哇！靠北咧。
     被  告：你那邊都取完了喲。
     劉愷元：這樣好了，不然我先跟蘇董拿好了。
     被  告：嘿啊！他來，我馬上拿錢咩！馬上拿錢給你。
     劉愷元：好，好，好。
     被  告：這樣子我要跟他說什麼時候？
     劉愷元：我先打一下電話給蘇董，我等一下馬上打給你。
     被  告：好，好，好。
 ３、99年12月9日20時43分24秒至44分14秒
     劉愷元以門號0000000000號行動電話撥打被告之門號00000
     00 000行動電話：
     劉愷元：喂，10點，10點以前好了。
     被  告：現在9點。
     劉愷元：嘿9 點，我在總統府前面，我現在轉頭回去，差
             不多10點到你那邊。
     被  告：他那邊有就對了。
     劉愷元：有。
     被  告：大概多少？
     劉愷元：現在一個我跟他拿就要2000元嘛，那你看你跟二
             哥說……。
     被  告：我知道，我說那個什麼？
     劉愷元：四個，我現在身上的錢只剩下能給他四個。
     被  告：好，那我知道。
     劉愷元：還是我多拿，我先看。
     被  告：沒關係，沒關係。
     劉愷元：這樣夠嗎？
     被  告：有啦，有啦！
 ４、99年12月9日20時44分20秒
     被告以門號0000000000行動電話撥打林國安之門號0000000
     000 號行動電話：
     被  告：喂，二兄喔，10點。
     林國安：10點，喔！好！